【裁判字號】    97,聲,1009
【裁判日期】    970829
【裁判案由】    返還擔保金
【裁判全文】
臺灣臺南地方法院民事裁定              97年度聲字第1009號
聲  請  人  萬泰商業銀行股份有限公司
                        樓及地.
法定代理人  甲○○
相  對  人  張翠玲即洪銘輝之遺產管理人
上列聲請人聲請返還擔保金事件，本院裁定如下：
    主  文
本院九十五年度存字第四七二七號提存事件聲請人所提存之新臺
幣壹拾參萬元，准予返還。
    理      由
一、按訴訟終結後，供擔保人證明已定20日以上之期間，催告受
    擔保利益人行使權利而不行使者，法院應依供擔保人之聲請
    ，以裁定命返還其提存物，上開規定，於其他依法令供訴訟
    上之擔保者準用之。民事訴訟法第104條第1項第3款、第106
    條分別定有明文。又所謂「訴訟終結」，係指依假扣押所保
    全之請求提起之本案訴訟終結；如供擔保人未提起本案訴訟
    時，則指假扣押裁定及假扣押執行程序均不存在者而言（最
    高法院93年度台抗字第281號裁定參照）。
二、聲請意旨略以：聲請人與被繼承人洪銘輝間請求清償借款事
    件，聲請人前遵本院95年度裁全字第8316號假扣押裁定，曾
    提供新台幣13萬元為擔保金，並以本院95年度存字第4727號
    擔保提存事件提存後，聲請本院以95年度執全字第4174號執
    行假扣押相對人之財產在案，而被繼承人洪銘輝業於民國95
    年8月20日死亡，其繼承人遲至95年10月16日始就被繼承人
    洪銘輝為死亡登記，且均拋棄繼承。玆執行標的物業因被繼
    承人洪銘輝於假扣押裁定前死亡，程序不合法，遭執行法院
    塗銷查封登記，故訴訟程序實已終結。又本院96年度財管字
    第51號裁定選任相對人為被繼承人洪銘輝之遺產管理人。聲
    請人復聲請命相對人於一定期間內行使權利（本院97聲字第
    708號限期行使權利事件），惟相對人迄未行使權利，爰提
    出前揭提存書、裁定書及確定證明書影本為憑，聲請返還擔
    保金等語。
三、查聲請人主張之上開事實，業據其提出本院95年度裁全字第
    8316號假扣押裁定、95年度存字第4727號提存書（均為影本
    ）等為證。又聲請人提供擔保聲請本院以95年度裁全字第83
    16號裁定准予假扣押並以本院95年度執全字第4174號保全程
    序查封相對人之財產後，上開保全之相對人財產業因被繼承
    人洪銘輝於假扣押裁定前死亡，程序不合法，遭執行法院塗
    銷查封登記，假扣押執行程序因而終結，再被繼承人洪銘輝
    於假扣押裁定前即已死亡，聲請人亦不得執本院95年度裁全
    字第8316號假扣押裁定執行，揆諸上開說明，應認為本件已
    訴訟終結，此業經本院依職權調閱本院95年度執全字第4174
    號假扣押卷（內含95年度裁全字第8316號卷）、95年度存字
    第4727號提存卷查明屬實。次查被繼承人洪銘輝於95年8月
    20日死亡，經本院以96年度財管字第51號裁定選任相對人為
    其遺產管理人，亦經本院調取96年度財管字第51號民事卷審
    閱無訛。相對人迄未對聲請人行使權利，經本院民事科分案
    室查明無誤，有本院民事紀錄科查詢表可稽。從而，聲請人
    聲請返還擔保金，核與前揭規定相符，自應准許。
四、依民事訴訟法第95條、第78條，裁定如主文。
中    華    民    國    97    年    8     月    29    日
                  民事第三庭    法  官  林福來
以上正本係照原本作成
如對本裁定抗告須於裁定送達後10日內向本院提出抗告狀，並應
繳納抗告裁判費新台幣1,000元整。
中    華    民    國    97    年    8     月    29    日
                                書記官  吳俊達


司法院資訊處製作；財團法人民間司法改革基金會備份。
